【裁判字號】    90,交易,82
【裁判日期】    900727
【裁判案由】    過失致死等
【裁判全文】
臺灣花蓮地方法院刑事判決                        九十年度交易字第八二號
    公  訴  人  臺灣花蓮地方法院檢察署檢察官
    被      告  乙○○
右列被告因過失致死案件，經檢察官提起公訴（九十年度偵字第六九一號），本院判
決如左︰
    主  文
乙○○服用酒類，不能安全駕駛動力交通工具而駕駛，處拘役肆拾日，如易科罰金，
以佰元折算壹日。又因過失致人於死，處有期徒刑陸月，如易科罰金，以佰元折
算壹日。均緩刑年。
    事  實
一、乙○○於民國九十年一月二日二十三時許，在花蓮縣壽豐鄉溪口村飲用米酒半瓶
    ，已不能安全駕駛動力交通工具，竟於翌日二時許，酒醉後駕駛車號Ｊ三─五二
    五九號自用小客貨車，沿花蓮縣壽豐鄉溪口村牧場東華外環道路由南往北行駛，
    於同日二時十分許，行經該路牧場九十五號前以北四百公尺處，其本應注意車前
    狀況，隨時採取必要安全措施，且行車速度應按標誌之規定（當地之行車限速為
    每小時六十公里），而依當時天候及路面狀況，並無不能注意之情形，竟疏於注
    意車前狀況，且貿然以時速七十至八十公里之急速行駛，不慎撞及同向行進中、
    由葉龍田騎乘之車號ＨＢＫ─三四○號（起訴書誤載為ＫＢＨ─三四○號）重型
    機車，致受有頭面裂傷及胸腹鈍挫傷，並因而落入路旁水溝溺死。乙○○於肇事
    後因尚在酒醉中，意識不清而未發覺，仍將車駛回住處。嗣於同年一月三日六時
    許，路過之民眾劉煥光發現葉龍田屍體而報警；乙○○於一月三日上午酒醒後見
    到車子受損，懷疑自己撞到東西而回肇事現場查看，發現警員在場處理而察覺有
    異，遂託不詳姓名友人電告花蓮縣警察局吉安分局溪口派出所稱可能有撞到東西
    ，經警到乙○○住處比對乙○○車損情形及車禍現場之遺留物發覺吻合後而查獲
    ，乙○○在住處等警察到場時，又飲用米酒半瓶，經警於同年一月三日十四時四
    十八分測試乙○○吐氣後酒精濃度含量為每公升○點七三毫克。
二、案經台灣花蓮地方法院檢察署檢察官相驗後自動檢舉偵查起訴。
    理  由
一、右揭被告乙○○酒後駕車因過失以致肇事之事實，業據被告坦白承認，並據被害
    人家屬丙○○陳述可參，及證人劉煥光證稱足憑，復有道路交通事故調查報告表
    附現場圖、偵破報告書、花蓮縣警察局舉發違反道路交通管理事件通知單、酒精
    濃度測試值表各一份、照片數張附卷足稽，而被害人葉龍田確因本件車禍受有頭
    面裂傷及胸腹鈍挫傷，並落入水溝溺死，亦經檢察官督同法醫師到場相驗屬實，
    製有勘驗筆錄、履勘筆錄、驗斷書、相驗屍體證明書各一份在卷足憑。而被告於
    肇事前飲用米酒約半瓶，此為被告自承在卷可參，其因肇事後未立即報警，而無
    從測試其肇事時之吐氣酒精濃度值，惟被告於駕車肇事後竟未能察覺，可見其判
    斷力已因酒精作用而大為減弱，且處於意識不清之情形，再參酌被告於九十年一
    月三日上午飲用米酒半瓶（與肇事前相同之酒類及數量），經警測試後發現其吐
    氣酒精濃度達每公升○點七三毫克，有酒精濃度測試值表一份可參，則顯可推認
    事發當時被告有酒醉駕車之情形，且無法安全有效地控制交通工具，已達不能安
    全駕駛之程度，至為明確。
二、按汽車駕駛人飲酒後其吐氣所含酒精成份超過每公升○．二五毫克以上者，不得
    駕車；汽車行駛時，駕駛人應注意車前狀況，並隨時採取必要之安全措施；行車
    速度，應按標誌之規定，在郊外道路時速不得超過六十公里，道路交通安全規則
    第一百十四條第二款、第九十四條第三項、第九十三條第一項第一款分別定有明
    文。本件被告駕駛汽車自應注意遵守上述規定，且依當時之天候及道路狀況，並
    無不能注意之情事，被告卻疏未注意車前狀況、超速行駛，以致肇事，使被害人
    身亡，被告顯有過失，且被害人之死亡結果與被告之過失行為間並有相當之因果
    關係；（台灣省花東區車輛行車事故鑑定委員會九十年四月四日花鑑字第九○○
    一三三四號函及所附鑑定意見書亦同此認定）。事證明確，被告犯行可以認定。
三、核被告所為，係犯刑法第一百八十五條之三服用酒類，不能安全駕駛動力交通工
    具而駕駛罪，及同法第二百七十六條第一項之過失致死罪。被告所犯二罪間一為
    故意行為，一為過失行為，行為互殊，應予分論併罰。再者，被告酒醉駕車因而
    致人死亡，應依道路交通管理處罰條例第八十六條第一項規定，加重其刑。另被
    告於肇事後係懷疑自己撞到東西，而請友人電告警方此事，並無向警員坦承肇事
    之情形，此經證人即警員甲○○到庭證稱可參，被告並未符合自首要件，附此敘
    明。爰審酌被告並無前科紀錄，品行非惡，因酒醉駕車且疏未注意遵守交通規則
    致被害人死亡，犯後已與被害人家屬達成和解賠償損害（有和解書一份可參，並
    有被害人家屬丙○○到庭表示不願追究），暨其智識程度、犯罪後坦承犯行等一
    切情狀，量處如主文所示之刑，並分別就拘役刑及有期徒刑部分諭知易科罰金之
    折算標準。再查刑法第四十一條於九十年一月四日修正，同年一月十日經總統公
    布實施，參照最高法院二十四年七月刑庭總會決議及最高法院二十九年度上字第
    五二五號判例意旨，仍有刑法第二條第一項之適用，而修正後之刑法第四十一條
    規定較有利於行為人，本案自應適用修正後之刑法第四十一條第一項前段規定，
    對被告諭知易科罰金之折算標準。末查，被告前未曾受有期徒刑以上刑之宣告，
    此有台灣花蓮地方法院檢察署刑案資料查註紀錄表一份在卷可稽，其因一時失慮
    ，致觸刑章，經此教訓應知所警惕，本院認對被告所處之刑以暫不執行為適當，
    爰併宣告緩刑參年，以啟自新。
據上論斷，應依刑事訴訟法第二百九十九條第一項前段，刑法第一百八十五條之三、
第二百七十六條第一項、第二條第一項前段、第四十一條第一項前段、第七十四條第
一款，道路交通管理處罰條例第八十六條第一項，罰金罰鍰提高標準條例第一條前段
、第二條，判決如主文。
中      華      民      國    九  十      年      七    月    二十七    日
                              臺灣花蓮地方法院刑事庭
                                  法  官  楊  碧  惠
右正本證明與原本無異。
如不服本判決書，應於送達後十日內，向本院提出上訴狀。（應抄附繕本）
                                   法院書記官


司法院資訊處製作；財團法人民間司法改革基金會備份。
